臺灣宜蘭地方法院民事裁定
111年度司繼字第308號
聲  請  人  財政部國有財產署北區分署（即失蹤人謝添水之財
            產管理人）

法定代理人  郭曉蓉  
非訟代理人  曾健銘  


關  係  人  詹連財律師住○○市○○區○○○路0段00號3樓之

上列聲請人聲請選任被繼承人謝添水之遺產管理人事件，本院裁
定如下：
主  文
選任詹連財律師為被繼承人謝添水（男、日據時期大正3年即民
國0年0月00日生，民國44年10月25日死亡、生前最後設籍：臺北
州羅東郡五結庄利澤簡字利澤簡六十番地）之遺產管理人。
准對被繼承人謝添水之繼承人為承認繼承之公示催告。
被繼承人謝添水大陸地區以外之繼承人，應自前項公示催告揭示
於司法院資訊網路之日起壹年內承認繼承。上述期限屆滿，無繼
承人承認繼承時，被繼承人謝添水之遺產，於清償債權，並交付
遺贈物後，如有賸餘即歸屬國庫。
聲請費用新臺幣壹仟元由被繼承人謝添水之遺產負擔。
    理  由
一、按繼承開始時，繼承人之有無不明，而無親屬會議或親屬會
    議未於一個月內選定遺產管理人者，利害關係人或檢察官得
    聲請法院選任遺產管理人，並由法院依公示催告程序，定六
    個月以上之期限，公告繼承人，命其於期限內承認繼承；又
    被繼承人之所有繼承人均拋棄其繼承權者，亦準用關於無人
    承認繼承之規定，民法第 1177條、第1178條第2項、第1176
    條第6項定有明文。此外，民法第 1177條所謂繼承開始時繼
    承人有無不明，係指戶籍簿上無可知之法定繼承人或雖有之
    而皆為繼承之拋棄而言（最高法院88年度臺上字第3185號判
    決參照）。再者，無人承認之繼承事件，由繼承開始時被繼
    承人住所地之法院管轄，家事事件法第127條第1項規定甚明
    。
二、聲請意旨略以：被繼承人謝添水經本院102年度亡字第38號
    裁定宣告於民國44年10月25日24時死亡。聲請人前經本院10
    2年度司財管字第1號裁定選任為被繼承人（原失蹤人）之財
    產管理人，被繼承人遺有新台幣263,887元提存款待領取，
    聲請人本於國家財產管理職務，認有利害關係，爰依民法第
    1178條規定聲請選任被繼承人之遺產管理人等語。
三、經查，聲請人上開主張，業據提出本院102年度司財管字第1
     號裁定及確定證明書、本院102年度亡字第38號裁定及確定
    證明書、提存通知書、繼承系統表、戶籍謄本（均為影本）
    等件為證，經本院核閱無誤，堪信為真。是聲請人以利害關
    係人身分聲請選任被繼承人之遺產管理人，核與首揭規定尚
    無不合。按遺產管理人之設，旨在管理保存及清算遺產，以
    免遺產散失，是以遺產管理人具有相當之公益色彩；又選任
    遺產管理人，除慮及管理遺產之公平性外，須考慮其適切性
    ，亦即可對其遺產、遺債之情形瞭解較深，復與遺債債權人
    無利害共同關係而得忠誠處理者，優先選任為宜。經本院函
    詢關係人詹連財律師有無意願擔任被繼承人謝添水之遺產管
    理人，其具狀表示同意擔任被繼承人謝添水之遺產管理人，
    經核關係人詹連財律師係執業律師，此有卷附之律師證書影
    本為證，其對於遺產管理事件應有瞭解，並就遺產管理人職
    務之遂行，有所助益，且身為律師，應會秉公辦理，要不致
    有利害偏頗之虞，為保障聲請人之利益及期程序之公正、公
    信起見，本院認以選任詹連財律師為被繼承人謝添水之遺產
    管理人為適當。至被繼承人謝添水之遺產，依民法第1185條
    規定，於清償債權並交付遺贈物後，如有賸餘，應歸屬國庫
    ，附予敘明。
四、爰裁定如主文。
五、如對本裁定抗告，須於裁定送達後10日之不變期間內，向本
    院提出抗告狀，並繳納抗告費新臺幣1,000元。
中　　華　　民　　國　　111 　年　　12　　月　　8　　日
                    家事法庭司法事務官　徐麗花